臺灣高等法院刑事判決　　　　　　 96年度上更(一)字第109號
上　訴　人
即　被　告　甲○○
選任辯護人　蕭嘉甫律師
　　　　　　周欣穎律師
上列上訴人因違反兒童及少年性交易防制條例等案件，不服臺灣
板橋地方法院92年度少連訴字第44號，中華民國93年1月7日第一
審判決（起訴案號：臺灣板橋地方法院檢察署92年度偵字第3335
號），提起上訴，判決後，經最高法院發回更審，本院判決如下
：
    主  文
原判決撤銷。
甲○○共同犯常業圖利媒介性交罪，處有期徒刑年。扣案NOKI
A廠牌行動電話機具支（不含SIM卡）沒收。
    事  實
一、甲○○與真實姓名年籍不詳綽號「趙哥」之成年男子、已成
    年不詳姓名年籍應召業者，於民國91年12月中旬，明知蔣姓
    女子（代號：A，真實姓名年籍詳卷，下稱A女）係未經許可
    ，自大陸地區搭乘漁船偷渡進入臺灣地區，係犯國家安全法
    第6條第1項之罪之犯人，竟共同基於藏匿犯人，及意圖使A
    女與不特定男客為以性器進入性器之性交行為，而媒介以營
    利之犯意，由「趙哥」提供臺北縣泰山鄉某不詳處所，供A
    女居住，予以藏匿，並使用「趙哥」、甲○○所有配置門號
    0000000000、0000000000（以上由甲○○持用）、00000000
    00（由A女持用）之NOKIA廠牌行動電話3支，由不詳應召業
    者取得不特定男客之訊息，互相聯絡，由甲○○以其所駕駛
    車牌號碼○○○營業小客車，每日約4次，接送A女前往臺北
    縣市各賓館等處，媒介A女與不特定男客，從事以性器進入
    性器之性交行為，每次索價新臺幣（下同）2、3千元不等，
    由A女分得1千元，以之抵償「趙哥」所墊付A女偷渡費用20
    萬元，其餘款項則歸「趙哥」所有，並支付甲○○每日酬勞
    3千元，及應召業者介紹費用，而賴以維生，以之為常業。
二、至91年12月底，「趙哥」決定前往大陸地區發展，而A女所
    欠偷渡費用尚未抵償完畢，甲○○遂與「趙哥」談妥，由甲
    ○○交付「趙哥」12萬元，以解決「趙哥」墊支而尚未抵償
    完畢之偷渡費用，改甲○○接手經營。甲○○遂籌措現金10
    萬元交付「趙哥」，其餘2萬元則言明暫欠，而自92年1月1
    日起，承上藏匿犯人，及意圖使A女與不特定男客為性交行
    為，而媒介以營利之同一犯意，提供臺北縣新莊市○○○路
    305巷17號2樓住處，供A女居住，予以藏匿，並仍使用上開
    行動電話3支，由應召業者取得不特定男客之訊息，互相聯
    絡，以同上方式，由甲○○接送，媒介A女與不特定男客，
    從事以性器進入性器之性交行為。A女應召賣淫所得，由A女
    分得1千元，以之抵償偷渡費用，其餘款項則歸甲○○取得
    ，部分支付應召業者介紹費用，而賴以維生，以之為常業。
    迨至92年1月28日晚間9時30分許，在臺北縣三重市○○路○
    段201號前，甲○○以營業小客車，接送A女應召賣淫，為警
    發現可疑，上前盤查查獲，並扣得上開行動電話3支。
三、案經臺北縣政府警察局中和分局報請臺灣板橋地方法院檢察
    署檢察官偵查起訴。
    理      由
一、按被告以外之人於審判外之陳述，經當事人於審判程序同意
    作為證據，法院審酌該言詞陳述或書面陳述作成時之情況，
    認為適當者，亦得為證據；當事人、代理人或辯護人於法院
    調查證據時，知有第159條第1項不得為證據之情形，而未於
    言詞辯論終結前聲明異議者，視為同意作為證據。刑事訴訟
    法第159條之5，定有明文。證人A女於警詢所為之言詞陳述
    ，雖屬被告以外之人於審判外之陳述，惟檢察官、上訴人即
    被告甲○○及辯護人於本院知有刑事訴訟法第159條第1項不
    得為證據之情形，但未於言詞辯論終結前聲明異議，依首揭
    規定，視為同意該陳述作為證據。本院審酌該言詞陳述作成
    時之情況，認為適當，該言詞陳述，得為證據，併予敘明。
二、前揭被告藏匿犯人，及意圖使女子與他人為以性器進入性器
    之性交行為，而媒介以營利為常業之事實，(一)有配置門號00
    00000000、0000000000、0000000000之NOKIA廠牌行動電話3
    支，扣案可資佐證。(二)證人A女於警詢證述：我是經大陸地
    區男友介紹，以20萬元代價，搭乘漁船，於91年12月9日，
    偷渡來到臺灣地區。偷渡費用為20萬元，我來到臺灣後，要
    工作賺錢償還。我第1位經紀人為「趙哥」，被告是我第2位
    經紀人，他知道我是從大陸偷渡來到臺灣。我是從91年12月
    中旬，開始應召賣淫，每日約4次，直到92年1月28日，被警
    察查獲為止。我每次應召賣淫可以分到1千元，但要先拿來
    抵償偷渡費用20萬元，因尚未抵償完畢，還沒有實際拿到金
    錢。我是由被告駕駛營業小客車接送賣淫，雙方以行動電話
    互相聯絡。我是持用門號0000000000，被告是持用00000000
    00、0000000000行動電話等語（見偵查卷第6頁至第11頁）
    。(三)被告於檢察官訊問時供述：我自91年12月起，駕駛車牌
    號碼○○○○營業小客車，依「趙哥」指示，接送A女前往臺
    北縣市賓館應召賣淫，每次2、3千元不等，每天領到車資3
    千元。後來「趙哥」去大陸，要我照顧A女，我用12萬元，
    向「趙哥」買下A女，再提供位在臺北縣新莊市○○○路305
    巷17號2樓住處，供A女居住等語（見偵查卷第36頁至第38頁
    、第48頁）。於檢察官聲請羈押，由臺灣板橋地方法院法官
    訊問時供述：A女本來住臺北縣泰山鄉「趙哥」所提供住處
    ，92年1月間，「趙哥」要出遠門，叫我照顧A女，「趙哥」
    說A女還欠偷渡費用，意思就是要賣給我，所以我籌措12萬
    元給「趙哥」，並將A女帶到我住處居住。我從91年12月，
    駕駛營業小客車接送A女應召賣淫，應召賣淫所得交給應召
    業者，我仍領取每天車資3千元，我知道A女是從大陸偷渡過
    來臺灣等語（見聲羈字第77號卷第3、4頁）。於本院供述：
    我自91年12月，至92年1月28日被警察查獲為止，開車送A女
    去應召賣淫，每日由「趙哥」支付我酬勞3千元。後來「趙
    哥」要去大陸，說A女還欠偷渡費用12萬元，還未抵完，我
    就湊10萬元交給「趙哥」，另欠2萬元。我提供A女食宿，繼
    續應召賣淫，直到A女抵完偷渡費用，就可以回去大陸。是
    應召業者通知我載A女去何處應召賣淫，所收取金錢要交給
    應召業者，我僅領取車資酬勞等語（見本院更一審卷第27頁
    至第29頁）。(四)參酌上開證人A女證詞及被告供述，足認A女
    偷渡進入臺灣地區，係由「趙哥」墊付A女應支付之偷渡費
    用20萬元，即由「趙哥」提供A女食宿，及支付被告接送A女
    應召酬勞。「趙哥」原墊付之偷渡費用，則自A女所分得每
    次應召賣淫費用1千元抵償。於A女偷渡費用尚未抵償完畢，
    「趙哥」因故罷手，由被告支付「趙哥」12萬元（實際支付
    10 萬元，尚欠2萬未付），接手A女應召賣淫事宜。於「趙
    哥」經手A女應召賣淫時期，A女應召賣淫所得，除分配A女
    ，及支付被告載送A女應召賣淫之酬勞、應召業者費用外，
    悉歸「趙哥」取得。於被告經手期間，被告既然有支付「趙
    哥」12萬元，以抵充A女尚欠偷渡費用，則往後A女應召賣淫
    所得，除分配A女及應召業者費用外，應全歸被告取得，始
    合事理。倘非如此，被告除車資酬勞外，並無其他額外利得
    ，豈肯無端支付「趙哥」12萬元，並負擔A女食宿等費用。
    (五)被告就支付「趙哥」12萬元緣由，雖曾供述係「趙哥」要
    賣A女，由我付錢買下A女等語（見聲羈字第77號卷第4頁）
    。惟參以A女於警詢已證述其偷渡來臺，應支付偷渡費用20
    萬元，其應召賣淫每次可以分到1千元，拿來抵償20萬元偷
    渡費用等情。A女既能按次分配應召賣淫所得1千元，金額不
    低，於抵償偷渡費用完畢後，即可獲得不少應召賣淫所得代
    價。核與一般為使應召賣淫而買賣人口，有嚴密控制人身自
    由，以剝削應召賣淫女子之情形，明顯不同。堪信「趙哥」
    係先行墊付A女之偷渡費用20萬元，而由A女陸續以應召賣淫
    費用抵償。被告所支付12萬元，亦係墊付性質，並非所謂A
    女人身買賣費用。(六)證人A女雖自稱係西元1988年（即77年
    ）9月5日出生，復經財團法人亞東紀念醫院於92年8月28日
    鑑定結果，其估計骨齡為14至16歲，有該醫院92年9月8日亞
    醫字第0000 000000號函暨所附鑑定報告，附卷可憑（見原
    審卷第70、71頁）。然依卷附A女照片所示（見偵查卷第29
    頁、原審第32頁），A女發育良好，已不易由其外貌分辨實
    際年齡。而其敢孤身1人偷渡來臺賺錢，顯現膽識過人，行
    為舉止已脫童稚氣息，尤難辨別。參以A女自行於其向被告
    所借書籍之讀者資料卡，書寫「姓名乙○○，西元1984年9
    月5日出生」；於使用之記事本上記載「年齡18-19歲，星座
    ：天秤」字樣等情，經證人A女證述在卷（見原審卷第44、
    52、53頁）。依證人A女自行書寫之出生日期，其於91年（
    即西元1992年）12月間，開始應召賣淫時，已年滿18歲。而
    A女係大陸地區女子，隨身並未攜帶身分證明文件，不論「
    趙哥」或被告，均無以查證其真正年齡，僅能聽信A女之說
    詞。至於證人A女雖指稱曾向被告表明其滿17歲，未滿18歲
    （見原審卷第48頁），然與其上揭自書資料不合，又無其他
    佐證，應不可取。堪信被告所稱其認為A女已滿18歲等情，
    即有所本，可以採信。斟酌證人A女於自已所書寫資料記載
    其已年滿18歲，足以令被告認知A女為年滿18歲之人，尚無
    證據證明被告主觀上認為縱使A女為未滿18歲之人，媒介其
    與人性交，仍不違背其本意，即被告有媒介未滿18歲之人為
    性交之不確定故意。(七)按刑法上所謂常業犯，指反覆以同種
    類行為為目的之社會活動之職業性犯罪而言，至於犯罪所得
    之多寡，是否恃此犯罪為唯一之謀生職業，則非所問，縱令
    兼有其他職業，仍無礙於該常業犯罪之成立（最高法院85年
    臺上字第510號判例參照）。被告雖駕駛營業小客車，然其
    受僱於「趙哥」接送A女應召賣淫，工作時間每日約長達10
    小時，領取3千元酬勞。其自「趙哥」接手後，提供A女食宿
    ，並仍自行接送A女應召賣淫，獲得大部分A女應召賣淫所得
    。依上開說明，被告顯係恃此為生，以之為常業。
三、訊據被告僅承認以營業小客車載送A女應召賣淫，取得車資
    酬勞，而否認以12萬元代價，自「趙哥」接手A女應召賣淫
    事宜，取得A女應召賣淫所得，並辯稱：我是同情A女，才代
    A女償還偷渡費用，A女應召賣淫所得，仍然全數交給應召業
    者，我還是只有收取車資酬勞等語。
四、經查，被告支付「趙哥」12萬元接手後，A女應召賣淫所得
    ，除分配A女，及支付應召業者介紹費用外，全歸被告取得
    等情，已如二、(四)所述。被告所辯上情，不合事理，洵不足
    取。是以，本件事證明確，被告犯行堪以認定，應依法論科
    。
五、被告行為後，刑法第55條關於牽連犯之規定，業於94年2月2
    日修正公布刪除，95年7月1日施行。修正前，牽連犯原則上
    應從一罪處斷，修正後，原則上應併合處罰，依刑法第2條
    第1項規定，比較新、舊法結果，仍應適用行為時法律即舊
    法論以牽連犯（最高法院95年第8次刑事庭會議決議參照）
    。刑法施行法於95年6月14日修正公布，增訂第1條之1，95
    年7月1日施行，將刑法分則編所定罰金之貨幣單位均改為新
    臺幣，並將罰金數額分別提高為30倍或3倍，而94年2月2日
    修正公布，95年7月1日施行前刑法第33條第5款規定，罰金
    刑為銀元1元即新臺幣3元以上，修正後規定為新臺幣1千元
    以上，比較結果，法定刑有罰金刑之刑法第164條第1項之罪
    ，及得併科罰金刑之刑法第231條第2項之罪，以修正前規定
    有利於被告，依刑法第2條第1項規定，應適用修正前規定。
    另刑法第231條第2項規定，依修正前規定論以常業犯，依修
    正後規定，應分論併罰，應以修正前常業犯規定，有利於被
    告，依刑法第2條第1項前段規定，應適用修正前常業犯規定
    。核被告所為，係犯修正前刑法第164條第1項之藏匿人犯罪
    、第231條第2項之常業圖利媒介性交罪。如二、(五)(六)所述，
    被告並未買賣A女人身，且其主觀上確信A女為已滿18歲之人
    。足認被告並無意圖使未滿18歲之人為性交易之確定或不確
    定故意，亦無買賣人口之行為，並不成立95年5月30日修正
    公布刪除，95年7月1日施行前兒童及少年性交易防制條例第
    25條第4項之常業圖使未滿18歲之人性交易而買賣為他人人
    身之收受罪，或同條第2項之圖使未滿18歲之人性交易而買
    賣為他人人身之收受罪，或94年2月2日修正公布刪除，95年
    7月1日施行前刑法第296條之1第5項之常業圖使人性交而買
    賣人口罪，或同條第2項之圖使人性交而買賣人口罪。公訴
    意旨認為被告係犯修正施行前兒童及少年性交易防制條例第
    25條第4項之常業圖使未滿18歲之人性交易而買賣為他人人
    身之收受罪，尚有未合，惟基本社會事實同一，起訴法條應
    予變更。被告自91年12月中旬起，至91年12月31日止之犯行
    ，雖未經起訴，然與已起訴部分，有單純一罪關係，為起訴
    效力所及，本院應併予審理。被告、「趙哥」，及不詳應召
    業者，就91年12月中旬起，至91年12月31日止之犯行；被告
    與不詳應召業者，就92年1月1日起，至92年1月28日之犯行
    ，分別有犯意之聯絡，與行為之分擔，應論以共同正犯。被
    告行為後，刑法第28條關於共犯之規定，於94年2月2日修正
    公布，95年7月1日施行，該條原規定：「二人以上共同『實
    施』犯罪之行為者，皆為共同正犯。」，修正為：「二人以
    上共同『實行』犯罪之行為者，皆為共同正犯。」原「實施
    」之概念，包含陰謀、預備、著手及實行等階段之行為，修
    正後僅共同實行犯罪行為，始成立共同正犯。是修正後共同
    正犯之範圍縮小，排除陰謀犯、預備犯之共同正犯。共同正
    犯之規定固有修正，但對被告、「趙哥」與不詳應召業者，
    係基於犯意之聯絡，共同意圖使女子與他人性交，而媒介以
    營利而言，不論修正前後，均構成共同正犯，刑法第28條之
    修正，對於被告，並無有利或不利之影響，自無適用修正後
    刑法第2條第1項規定，為新、舊法比較適用之必要，應逕行
    適用修正後規定（最高法院95年度臺上字第5669號判決參照
    ）。被告所犯藏匿人犯罪，與常業圖利媒介性交罪間，有方
    法結果之牽連關係，為牽連犯，應從較重之常業圖利媒介性
    交罪處斷。
六、原審以被告罪證明確，據以論罪科刑，固非無見。惟(一)被告
    行為後，刑法第55條、第164條第1項、第231條第2項均有修
    正，原判決未及為法律修正之比較適用，尚有未合。(二)所謂
    未必故意即不確定故意，依刑法第13條第2項規定，係指行
    為人對於構成犯罪之事實，預見其發生而其發生並不違背其
    本意者而言，並不以明知為必要。原判決僅以被告主觀上並
    非明知A女係未滿18歲之人為由，即認定被告並無使未滿18
    歲之人為性交易之未必故意，理由不備，同有未合。被告上
    訴意旨，指摘原判決量刑過重，提起上訴，雖無理由，惟原
    判決既有上開可議之處，即屬無可維持，本院應予撤銷改判
    。
七、本院審酌被告長期藉媒介女子從事性交易營生，犯罪所生危
    害不輕，及被告之素行、犯罪之動機、目的、手段，暨犯罪
    後態度等一切情狀，量處有期徒刑3年。扣案NOKIA廠牌行動
    電話機具3支（不含SIM卡），係被告、「趙哥」所有，供犯
    罪所用之物等情，已據被告於本院供明在卷（見本院卷第50
    頁），應依刑法第38條第1項第2款規定，沒收之。至於營業
    小客車1輛及汽車鑰匙1把，並非專供犯罪所用之物；行動電
    話門號SIM卡3張，並無證據證明係被告或「趙哥」所有之物
    ，爰均不予宣告沒收。
八、臺灣臺北地方法院檢察署雖以93年4月19日北檢茂93偵4371
    字第22481號函請併案審理該署93年度偵字第4371號甲○○
    妨害風化案件，惟經本院上訴審以其與起訴部分，並無裁判
    上一罪關係，無從併案審理為由，退回案卷後，並未再函請
    併案審理。而且該案業已由檢察官另行提起公訴，經判決確
    定等情，有卷附本院被告前案紀錄表可按。本院自不必併案
    審理，附此說明。
據上論斷，應依刑事訴訟法第369條第1項前段、第364條、第299
條第1項前段、第300條，刑法第2條第1項前段、第28條、第38條
第1項第2款、修正前刑法第164條第1項、第231條第2項、第55條
，判決如主文。
本案經檢察官鄭銘謙到庭執行職務。
中　　華　　民　　國　　96　　年　　5　　月　　29 　　日
　　　　　　　　　刑事第十三庭審判長法  官  曾德水
                                    法  官  王炳梁
                                    法  官  李錦樑
以上正本證明與原本無異。
如不服本判決，應於收受送達後10日內向本院提出上訴書狀，其
未敘述上訴之理由者並得於提起上訴後10日內向本院補提理由書
（均須按他造當事人之人數附繕本）。
                                    書記官  吳金來
中　　華　　民　　國　　96　　年　　5　　月　　29 　　日
附錄：本案論罪科刑法條全文：
修正前刑法第164條第1項。
（藏匿人犯或使之隱避、頂替罪）
藏匿犯人或依法逮捕拘禁之脫逃人或使之隱避者，處 2 年以下有
期徒刑、拘役或 5 百元以下罰金。
修正前刑法第231條第2項。
以犯前項之罪為常業者，處一年以上七年以下有期徒刑，得併科
三十萬元以下罰金。